# 求助陈版主，关于企业前期收购债权，后直接收购股权账务处理问题

提问人：zichanguanli666 时间：2023-03-05 17:42:30
背景：A公司资产 2 亿元（账面值与评估值相同），负债 10 亿；B公司以 2 亿元价格取得A公司 10 亿元债权，期望通过以物抵债方式取得A公司资产；N年后（二者不是一揽子交易），因其他因素导致无法顺利通过上述以物抵债方式取得A公司资产，B公司以 0 元受让A公司股权（资产账面值和评估值均仍为 2 亿，负债仍为 10 亿，债权人为B公司）。
问题：
1.B公司取得A公司债权时，确认 2 亿金融资产，A公司不做账务处理。
2.B公司以 0 元对价取得A公司股权时，A公司股权公允价值如何确定、合并层面如何进行账务处理。
思路一：公允价值为-8亿，合并层面确认 8 亿商誉，抵消时金融资产 2 亿和债务 10 亿相抵，确认 8 亿损益，长投和商誉、所有者权益相抵
思路二：公允价值为 0 ，金融资产与长投和负债与所有者权益直接相抵，不确认损益。
3.上述思路的话感觉从合并角度看的话二应该更合理，但是感觉有点奇怪，公允价值判断不能因为购买方不同而改变吧，其次从整体角度看，A、B公司应该有一个因为债务重组而确认的收益，直接按思路二看的话也没有从始至终也没有进行确认

回答人：chenyiwei
应采用思路二，即股权本身的公允价值为零（资产、负债的公允价值各为 2 亿元）。取得股权的成本即为当初取得债权的成本，即 2 亿元（取得股权时，相当于合并报表层面消除了A、B之间的债权债务，A的净资产公允价值也相应变为 2 亿元），故合并层面无损益。